【裁判字號】    95,台上,1738
【裁判日期】    950406
【裁判案由】    常業詐欺
【裁判全文】
最高法院刑事判決            九十五年度台上字第一七三八號
    上  訴  人  甲 ○ ○
                          路2.
                乙 ○ ○
                          號
                丙○○○
                          號
    共      同
    選任辯護人  林 辰 彥律師
                施 裕 琛律師
                陳 家 慶律師
    上  訴  人  丁 ○ ○
                          22.
上列上訴人等因常業詐欺案件，不服台灣高等法院中華民國九十
四年十二月十五日第二審更審判決（九十四年度重上更(五)字第三
０號，起訴案號：台灣桃園地方法院檢察署八十三年度偵字第八
三七八、九０四三號），提起上訴，本院判決如下：
    主  文
原判決撤銷，發回台灣高等法院。
    理  由
本件原判決撤銷第一審關於上訴人甲○○、乙○○、丙○○○、
丁○○部分之判決，改判依牽連犯之例，從一重分別論處上訴人
等意圖為自己不法之所有，以詐術使人將本人之物交付為常業各
罪刑（甲○○、丙○○○、丁○○均為共同正犯），固非無見。
惟按有罪判決書之事實一欄為適用法令之依據，自應將適用法令
有關之事實為必要之記載，並於理由欄內說明其所憑之證據及理
由，始為適法。本件原判決既依牽連犯之例，從一重論處上訴人
等常業詐欺罪，自應對上訴人等犯常業詐欺罪之構成要件，於事
實欄內明予認定。查關於乙○○部分，究竟其自何時起販賣病、
死豬之屠宰體予不知情之呂學地、李俊德、吳朝文、吳朝財、葉
雲等人？究竟使不知情之呂學地等人陷於錯誤而支付若干價金？
關於丙○○○部分，究竟其自何時起，販賣病、死豬之屠宰體予
不知情之阮鏡秋、陳品聰、喬華國等人？究竟使不知情之阮鏡秋
、陳品聰陷於錯誤而支付若干價金？關於丁○○部分，究竟其自
何時起販賣病、死豬之屠宰體予不知情之吳國樑等人？究竟使不
知情之吳國樑等人陷於錯誤而支付若干價金？關於乙○○部分，
究竟自何時起，販賣病、死豬之屠宰體予不知情之沈欽琮、張茂
財等人？究竟使不知情之沈欽琮、張成財等人陷於錯誤而支付若
干價金？原判決事實欄內均未加認定，因關係渠等犯罪時間之長
短、詐欺之既未遂、量刑之輕重、嗣後確定判決既判力之範圍等
之判斷，揆之首開說明，自有再加調查、審認之必要。又上訴人
等雖事後矢口否認有販賣病、死豬之屠宰體，但不知情之呂學地
、李俊德、吳朝文、吳朝財、葉雲、阮鏡秋、陳品聰、吳國樑、
沈欽琮、張茂財等人，其等各自何時起，係以淘汱豬之屠宰體或
正常豬之宰屠體之價金，向上訴人等購買病、死豬之屠宰體，似
非並不能調查、審認，且原判決附表一、二、三、四內均有查扣
之銷售紀錄單、送貨單、收入明細表等，是否與詐賣之情形有關
，亦有再加調查、審認之必要。原判決以無從自上訴人等查知買
賣之詳情，為未進一步調查、審認之理由（見原判決第二一、二
二頁），自非妥適。又原判決以原判決附表一、二、三所示之物
，分別為甲○○，丙○○○、丁○○所有並供本件犯罪所用之物
，諭知均應併予沒收，固已於理由內加以說明，但原判決附表一
、二、三部分，原判決理由內並未採為認定甲○○、丙○○○、
丁○○有本件犯罪之證據，是否為供本件犯罪所用之物，即有疑
問。上訴意旨指摘原判決不當，尚非全無理由，應認仍有撤銷發
回更審之原因。至上訴人等牽連所犯修正前食品衛生管理法第三
十二條第一項第一款部分，亦應併予發回，合予指明。
據上論結，應依刑事訴訟法第三百九十七條、第四百零一條，判
決如主文。
中    華    民    國  九十五  年    四    月    六    日
                      最高法院刑事第五庭
                          審判長法官  莊  登  照
                                法官  洪  明  輝
                                法官  黃  一  鑫
                                法官  林  秀  夫
                                法官  徐  昌  錦
      本件正本證明與原本無異
                                      書  記  官
中    華    民    國  九十五  年    四    月   十二   日
                                                 Ｍ


司法院資訊處製作；財團法人民間司法改革基金會備份。
